【裁判字號】    99,台上,1654
【裁判日期】    990325
【裁判案由】    違反槍砲彈藥刀械管制條例
【裁判全文】
最高法院刑事判決            九十九年度台上字第一六五四號
上  訴  人  台灣高等法院檢察署檢察官
被      告  甲○○
上列上訴人因被告違反槍砲彈藥刀械管制條例案件，不服台灣高
等法院中華民國九十六年十二月十八日第二審判決（九十五年度
上訴字第四一八九號，起訴案號：台灣台北地方法院檢察署九十
五年度偵緝字第六四七號），提起上訴，本院判決如下：
    主  文
原判決撤銷，發回台灣高等法院。
    理  由
本件原判決以公訴意旨略以：被告甲○○明知未經許可，不得販
賣可發射子彈具有殺傷力之改造手槍及具殺傷力之子彈，竟於民
國九十四年一月二十四日下午五時許，在台北市○○路○段道路
旁，以新台幣（下同）二萬五千元之代價，將其所持有具有殺傷
力之ＰＰＫ改造手槍一支（含彈匣一個，槍枝編號0000000000）
及具殺傷力之改造子彈四顆、土造子彈一顆售與洪榮河。嗣洪榮
河於同年一月二十七日上午三時十分許，在基隆市○○路一五一
號碇內加油站前持有該槍、彈為警查扣等情。因認被告涉犯修正
前槍砲彈藥刀械管制條例第十一條第一項、第十二條第一項之販
賣可發射子彈具有殺傷力之槍枝及販賣子彈等罪嫌。惟經審理結
果，不能證明被告犯罪，因而撤銷第一審科刑之判決，改判諭知
被告無罪，固非無見。
惟查：(一)、審理事實之法院，對於依法應調查之證據，除認為不
必要者外，均應詳為調查，然後基於調查所得之心證以為判斷之
基礎。故證據雖已調查，而尚有其他必要部分並未調查，仍難遽
為被告有利或不利之認定。又刑事訴訟法第一百六十一條第一項
規定：「檢察官就被告犯罪事實，應負舉證責任，並指出證明之
方法。」明定檢察官舉證責任之內涵，為「提出證據」，並「指
出其證明之方法」，用以說服法院，使法官「確信」被告犯罪構
成事實之存在。該所謂「指出其證明之方法」，即係包括指出調
查之途徑，與待證事實之關聯及證據之證明力等事項而言。因此
，檢察官如就被告犯罪事實，已提出證據，並指出其證明之方法
，法院自應詳為調查，然後基於調查所得之心證，說明其取捨之
依據，方為適法。本件檢察官於起訴書之證據清單及待證事實欄
記載，證人A1證述：曾於九十四年一、二月間，陪同被告至河濱
公園試槍，被告所攜槍械與嗣後洪榮河遭警查扣之槍枝，外型相
同，且被告曾告知其有販賣槍枝之情形等語，作為被告涉有本件
犯行之證據之一，有起訴書附卷可稽。原判決對於檢察官所舉之
該證據及證明方法，未詳予調查審酌，並說明其取捨之心證理由
，遽為被告無罪之判決，尚嫌速斷。(二)、原判決以本件除洪榮河
供述向被告購買槍、彈外，無其他事證足以佐證被告有販賣槍、
彈與洪榮河之犯行，而洪榮河之供詞，或可能係圖獲減刑之利益
，或可能懷疑遭被告出賣而故為不利被告之供述，尚難執此認定
被告確有販賣槍、彈與洪榮河，而為被告無罪判決之理由（原判
決理由五之(五)）。然查洪榮河於被查獲當日在警詢及嗣後於偵、
審中均證稱，查獲之槍、彈係於九十四年一月二十四日下午，在
台北市○○路○段道路旁，以二萬五千元之代價，向綽號「黑仔
」之被告購買，當時其妻子史春麗亦在場，拿回家後，因為家中
有小孩，要退給被告，九十四年一月二十六日晚上，係與被告通
電話，約在碇內加油站見面要還槍，伊到達時，被告打電話給伊
說，已經到了，伊就下車，伊一下車大安分局之警員就來抓伊，
並問手槍何在，伊就說在駕駛座旁邊等情。且於第一審作證時，
審判長訊問其：「你知道如果是因為持有改造手槍而供出來源的
話，可以減輕其刑？」洪榮河答：「我不知道」，有各該筆錄可
稽（台灣基隆地方法院檢察署九十四年度偵字第五三三號卷第九
、十、三十五、五十一、五十七、五十八頁，台灣台北地方法院
檢察署九十五年度偵緝字第六四七號卷第三十九頁，第一審卷第
三十七至三十八頁）。原判決所謂：洪榮河之供詞，或可能係圖
獲減刑之利益，或可能懷疑遭被告出賣而故為不利被告之供述等
語。並未詳予說明其所憑之依據，且與洪榮河上開供述不符，已
有未洽。又原判決以證人史春麗於偵查中證稱：九十四年一月二
十四日伊與先生（即洪榮河）要去吃東西，出門前叫伊帶二萬五
千元現金在車上，……伊有看到該名男子有拿一包東西給洪榮河
，伊也沒有問洪榮河那是什麼，後來是伊自己去看，才發覺是一
把槍，洪榮河告訴伊說，是剛才那位朋友賣給他的，後來伊叫洪
榮河打電話給那位朋友，把槍退回去，被查獲的那天，洪榮河是
帶槍要去還朋友等語，與洪榮河之證言相符（原判決理由五之(二)
）。另被告自承以電話邀約洪榮河在碇內加油站會面等情，足認
洪榮河於九十四年一月二十六日晚上，與被告以電話相約在基隆
市碇內加油站前見面，確與事實相符等情（原判決理由五之(三)）
。如果無訛，何以不足佐證洪榮河之證言與事實相符，能否僅因
史春麗係洪榮河之妻，即認其證言係配合洪榮河之供詞陳述，而
不足採信，非全無疑義而待究明。又查獲之槍、彈如非被告販賣
與洪榮河，其如何得知洪榮河持有該槍、彈而報警前往查緝，原
判決亦未詳予調查說明。凡此，均與被告犯罪是否成立攸關，原
判決未詳予調查釐清，剖析明白，遽為被告有利之論斷，亦有可
議。檢察官上訴意旨指摘原判決不當，非無理由。原判決上述之
違背法令，本院無可據以為裁判，應將原判決撤銷，發回原審法
院更為審判。
據上論結，應依刑事訴訟法第三百九十七條、第四百零一條，判
決如主文。
中    華    民    國  九十九  年    三    月  二十五  日
                      最高法院刑事第一庭
                          審判長法官  董  明  霈
                                法官  林  茂  雄
                                法官  張  祺  祥
                                法官  黃  正  興
                                法官  陳  東  誥
本件正本證明與原本無異
                                      書  記  官
中    華    民    國  九十九  年    三    月  二十六  日
                                                      Ｅ

司法院資訊處製作；財團法人民間司法改革基金會備份。
